【裁判字號】    92,交抗,819
【裁判日期】    921028
【裁判案由】    違反道路交通管理處罰條例
【裁判全文】
臺灣高等法院交通事件裁定                        九十二年度交抗字第八一九號
    抗  告  人
    即受處分人  甲○○
右抗告人因違反道路交通管理處罰條例案件，不服台灣台北地方法院中華民國九十二
年七月十四日裁定（九十二年度交聲字第八一一號；原處分案號：北市駕裁三字第裁
二二－Ｖ0000000號），提起抗告，本院裁定如左：
    主  文
抗告駁回。
    理  由
一、汽車駕駛人駕駛汽車，應遵守道路交通標誌、標線、號誌之指示，道路交通安全
    規則第九十條前段定有明文。而此所謂「汽車」，指在道路上不依軌道或電力架
    線而以原動機行駛之車輛（包括機器腳踏車），為道路交通安全規則第二條第一
    款所名定；又道路交通標誌標線號誌設置規則第二百零六條第五款第一目規定「
    圓形紅燈」之行車管制號誌係表示禁止車輛通行，並不得超越停止線或進入路口
    ，如汽車駕駛人，駕車行經有燈光號誌管制之交岔路口闖紅燈者，處新臺幣（下
    同）一千八百元以上五千四百元以下罰鍰並記違規點數三點，道路交通管理處罰
    條例第五十三條及第六十三條第一項第三款亦有處罰規定。
二、原裁定略以：本件受處分人甲○○固不否認有於民國九十二年五月八日下午二時
    三十五分許，駕駛車牌號碼ＢＵ－二九九三號自小客車，台二十六線保力橋北端
    時有設置行車管制號誌之交岔路口，顯示紅燈號誌時駕車右轉之事實，惟矢口否
    認其有違反道路交通管理處罰條例第五十三條闖紅燈之行為，辯稱略以：上開路
    段順像右轉車道與直行車道路面劃有槽化線區隔，非屬直行右轉行為，直行車燈
    向號誌不應移至右轉導向車道限制，而右轉導向車道上並無設置交通號誌及標誌
    ，何來紅燈右轉之違規，因認舉發有誤云云。惟按：「圓形紅燈」之行車管制號
    誌係表示禁止車輛通行，並不得超越停止線或進入路口，道路交通標誌標線號誌
    顯示圓形紅燈之路口時，苟非上開交通號誌另設置有「箭頭綠燈」，表示僅准許
    車輛依箭頭指示之方向行駛，否則該路段之一切車輛，無論直行車或左、右轉車
    依規定均應禁止通行，以保持路口淨空，而參諸異議人所提出舉發地點之相片五
    幀，上開舉發路段之交通號誌僅為三相燈號，並無設置箭頭綠燈表示准許異議人
    於紅燈號誌時得直接右轉，且該路段雖於直行車道與右轉車道中間劃有槽化線，
    有前開卷附之相片在卷足憑，然槽化線僅係用以引導車輛駕駛人循指示之路線行
    駛，並禁止跨越，道路交通標誌標線號誌設置規則第一百七十一條亦有明文，並
    非表示於設有槽化線之交岔路口，車輛即均不須遵照紅綠燈號誌之指示行進。是
    本件受處分人上開所辯，委不足採，其有違規行為，至堪認定。
三、抗告意旨略以：（一）抗告人即受處分人向台北市交通市交通事件裁決所提之申
    訴理由即意為處罰事實不符；（二）車輛既經改變行駛方向，依情理即應注意前
    方狀況及交通號誌，該路口並未設置燈號是故駕駛人係依地面標示前進，該警備
    隊劉員身為交通員警適為執行公務時，卻不出面指揮現場極易使駕駛人引起爭議
    之交通狀況，現場即有四輛車遭其攔阻處罰，然該員警隱藏路旁偏僻處伺機攔阻
    處罰，其目的為何令人不解；（三）原裁定理由三業說明該路段直行車道與右轉
    車道中間劃有槽化線區隔，受處分人係遵照路面導向標示漸向右直行，依裁定主
    文所述引導車輛駕駛人尋指示之路線行駛，惟受處分人並未有跨越槽化線之行為
    ，又引導車道路口前並未設置紅綠燈號誌，強行將一直行車道前進方向路口之紅
    綠燈號誌，加諸另一偏向並以標誌距離區○○道路口之前進方向，做為引導車輛
    駕駛人之依據，交通安全裁罰是否合法合理，且受處分人均循指示之路線行駛，
    並未跨越槽化線等語。
四、經查本件抗告人即受處分人甲○○於民國九十二年五月八日下午二時三十五分許
    ，駕駛車牌號碼ＢＵ－二九九三號自小客車，經台二十六線保力橋北端時有設置
    行車管制號誌之交岔路口，欲右轉之際，明知其面對遵行方向之號誌係禁止車輛
    通行，不得超越停止線或進入路口之「圓形紅燈」行車管制號誌，竟不遵守該行
    車管制號誌之指示，逕自駕車闖紅燈超越停止線進入路口右轉行駛，適為行經該
    交岔路口執行勤務之屏東縣警察局警備隊員警劉家俊發覺攔停制止，以其有違反
    道路交通管理處罰條例第五十三條規定之行為掣單（屏警交字第Ｖ000000
    00號）指定應到案日期（九十二年五月二十三日）當場舉發。嗣經違反道路交
    通管理事件行為人甲○○於應到案日期前提出申訴，原處分機關請舉發單位調查
    結果，仍認抗告人確有前揭違規行為，原處分機關遂於九十二年六月二十四日依
    道路交通管理處罰條例第五十三條（贅載第一項）、第六十三條第一項第三款及
    違反道路交通管理事件統一裁罰標準表規定，從輕裁處罰鍰二千七百元，並記違
    規點數三點。抗告人固不否認有於右揭時間駕駛ＢＵ－二九九三號自小客車行經
    舉發地點，且於台二十六線保力橋北端設置行車管制號誌之交岔路口顯示紅燈號
    誌時駕車右轉之事實，雖矢口否認其有違反道路交通管理處罰條例第五十三條闖
    紅燈之行為，辯稱上開路段順向右轉車道與直行車道路面劃有槽化線區隔，非屬
    直行右轉行為，直行車燈向號誌不應移至右轉導向車道限制，而右轉導向車道上
    並無設置交通號誌及標誌，何來紅燈右轉之違規，因認舉發有誤等語。惟按：「
    圓形紅燈」之行車管制號誌係表示禁止車輛通行，並不得超越停止線或進入路口
    ，道路交通標誌標線號誌設置規則第二百零六條第五款第一目定有明文，從而於
    行經交通號誌顯示圓形紅燈之路口時，苟非上開交通號誌另設置有「箭頭綠燈」
    ，表示僅准許車輛依箭頭指示之方向行駛，否則該路段之一切車輛，無論直行車
    或左、右轉車依規定均應禁止通行，以保持路口淨空，參諸抗告人所提出舉發地
    點之相片五幀，上開舉發路段之交通號誌僅為三相燈號，並無設置箭頭綠燈表示
    准許抗告人於紅燈號誌時得直接右轉，且該路段雖於直行車道與右轉車道中間劃
    有槽化線，有前開卷附之相片在卷足憑，然槽化線僅係用以引導車輛駕駛人循指
    示之路線行駛，並禁止跨越，道路交通標誌標線號誌設置規則第一百七十一條亦
    有明文，並非表示於設有槽化線之交岔路口，車輛即均不須遵照紅綠燈號誌之指
    示行進，抗告人辯稱該路口並未設置燈號，強行將一直行車道前進方向路口之紅
    綠燈號誌，加諸另一偏向並以標誌距離區○○道路口之前進方向，做為引導車輛
    駕駛人之依據，有欠合理云云，自有誤解。從而原處分機關依前揭道路交通管理
    處罰條例第五十三條、第六十三條第一項第三款規定，從輕裁處該部汽車之所有
    人即異議人罰鍰二千七百元，並記違規點數三點，核無違誤，本件抗告人於原審
    之聲明異議為無理由，業經裁定駁回在案。揆諸抗告人前揭抗告意旨仍執陳詞辯
    稱伊並未違反道路交通管理處罰條例第五十三條直行後右轉闖紅燈之行為，委不
    足採，其有違規行為，至堪認定，從而其抗告理由仍無理由，應予駁回。
據上論結，應依道路交通案件處理辦法第二十六條，刑事訴訟法第四百十二條，裁定
如主文。
中      華      民      國    九十二    年      十      月    二十八    日
                              台灣高等法院交通法庭
                                  審判長法  官  陳  正  雄
                                        法  官  許  宗  和
                                        法  官  許  錦  印
右正本證明與原本無異。
不得再抗告。
                                        書記官  楊  妙  恩
中      華      民      國    九十二    年      十      月     三十     日


司法院資訊處製作；財團法人民間司法改革基金會備份。
